臺灣桃園地方法院刑事判決
                         　　　　 111年度審金訴字第359號
公  訴  人  臺灣桃園地方檢察署檢察官
被      告  江光恩



上列被告因詐欺等案件，經檢察官提起公訴（111年度偵字第191
6號），被告於準備程序中就被訴事實為有罪之陳述，經告知簡
式審判程序之旨，並聽取公訴人、被告之意見後，由本院合議庭
裁定由受命法官獨任進行簡式審判程序，判決如下：
    主      文
江光恩共同犯洗錢防制法第十四條第一項之洗錢罪，共貳罪，各
處有期徒刑參月，均併科罰金新臺幣壹萬元，罰金如易服勞役，
均以新臺幣壹仟元折算壹日。有期徒刑部分應執行有期徒刑肆月
，併科罰金部分應執行罰金新臺幣壹萬伍仟元，罰金如易服勞役
，以新臺幣壹仟元折算壹日。
    事實及理由
一、本件除如下補充及更正之部分外，餘犯罪事實及證據均同於
    附件起訴書之記載，茲予引用：
（一）起訴書「犯罪事實」欄一原載「基於三人以上共同詐欺、
      洗錢之犯意聯絡」，應更正為「基於共同詐欺、洗錢之犯
      意聯絡」。
（二）證據部分應補充被告江光恩於本院準備程序及審理時中之
      自白。　　
二、公訴意旨雖認於起訴書之犯行，被告係與「紓困貸款徐專員
    」及所屬之詐欺集團成員間，共同基於三人以上詐欺取財之
    犯意聯絡所為，然查：
（一）刑法第339條之4第1項第2款之共同詐欺取財罪，其中三人
      以上係屬加重之構成要件要素，所稱三人當指自然人而言
      ，而關於此構成要件要素之證明，應本於嚴格證明法則，
      依檢察官所舉之全部卷證，足認確實有三人以上共同參與
      詐欺取財犯罪之事實為限。
（二）按刑法上犯罪之故意，只須對於犯罪事實有所認識，有意
      使其發生或其發生不違背其本意，仍予以實施為已足，不
      以行為人主觀之認識與客觀事實兩相一致為必要，故行為
      人主觀上欲犯某罪，事實上卻犯他罪時，依刑罰責任論之
      主觀主義思潮，首重行為人之主觀認識，應以行為人主觀
      犯意為其適用原則，必事實上所犯之他罪有利於行為人時
      ，始例外依該他罪處斷。從而行為人主觀上欲犯某罪，但
      事實上所為係構成要件略有不同之他罪，揆之「所犯重於
      犯人所知，從其所知」之法理，自應適用行為人主觀上所
      認識之該罪論處（最高法院92年度台上字第1263號判決意
      旨參照）。亦即犯罪須主觀上對於犯罪事實有所認識，而
      仍實行客觀事實，主觀意思與客觀事實一致，始足構成。
      如行為人對於實行犯罪事實之主觀意思，與客觀事實不相
      一致，而有所犯重於所知情形者，因主觀上欠缺重罪認識
      之故，僅能以輕罪論斷。是故意犯罪之成立，需客觀構成
      要件事實全部實現，行為人主觀上並對構成要件事實之實
      現有認識及意欲，方為已足，亦即主觀（所知）及客觀（
      所犯）必須相互對應，缺一不可。
（三）被告於警詢、偵訊及本院準備程序中皆供稱本件犯行僅有
      接觸「徐專員」此一人等語，「徐專員」其人及另向告訴
      人自稱「王品雲」杜情構節詐騙者，究係一人裝腔分飾數
      角或不止一人，諸此殊乏證據可資審確判明，既如是，再
      基於「事證有疑，利歸被告，罪疑唯輕」之原則，當僅得
      認參與本件詐財者但只被告與「徐專員」之成年男子共犯
      詐欺取財犯行，公訴人指參與者尚兼括「徐專員」所屬之
      詐騙集團成員，稍有誤解，應予敘明。
三、論罪、科刑：
（一）核被告所為，均係犯刑法第339條第1項之詐欺取財罪、洗
      錢防制法第14條第1項之一般洗錢罪。其與「徐專員」之
      成年男子間，就上開犯行，有犯意聯絡及行為分擔，為共
      同正犯。公訴意旨因誤認參與本件詐財者尚兼括「徐專員
      」所屬之詐騙集團成員，指被告係構成刑法第339條之4第
      1項第2款之三人以上共同犯詐欺取財罪，自屬未洽，惟基
      本社會事實相同，爰依法變更起訴法條逕予審判。
（二）再被告提領款項後交詐騙集團成員「徐專員」而掩飾該犯
      罪所得之去向，所為洗錢行為與詐欺取財行為間具有行為
      局部同一之關係，是其所犯詐欺取財罪及一般洗錢罪間，
      屬一行為觸犯數罪名之想像競合犯，應依刑法第55條前段
      之規定，從一重依一般洗錢罪處斷。
（三）被告2 次洗錢犯行，犯意各別，侵害法益不同，應予分論
      併罰。
（四）被告於本院審理中自白洗錢犯罪，應依洗錢防制法第16條
      第2 項規定，減輕其刑。
（五）爰審酌被告明知詐欺犯罪在我國橫行多年，社會上屢見大
      量被害人遭各式詐欺手法騙取金錢，並在匯款至金融帳戶
      後旋遭提領一空，故於政府機關、傳播媒體不斷揭露及宣
      導下，若不合常情地提供金融帳戶給不具相當信賴關係之
      人使用，自可預見該金融帳戶可能被用以收受詐欺所得款
      項，詎被告輕率地提供上開帳戶給不詳人士使用，而與不
      詳人士共同騙取告訴人等之金錢，並負責將匯入上開帳戶
      之詐欺所得款項領出，藉此掩飾及隱匿詐欺所得款項之去
      向、所在，所為應予非難，又其尚未與告訴人等達成和解
      ，惟念被告尚能坦承犯行，兼衡其犯罪之動機、目的、手
      段、素行及告訴人等二人所受損害等一切情狀，分別量處
      如主文所示之刑，及就罰金部分諭知易服勞役之折算標準
      ，再就所處有期徒刑、併科罰金部分，分別定應執行刑，
      並就罰金部分，諭知易服勞役之折算標準。
四、按「犯罪所得，屬於犯罪行為人者，沒收之。但有特別規定
    者，依其規定」、「前二項之沒收，於全部或一部不能沒收
    或不宜執行沒收時，追徵其價額」、「第1 項及第2 項之犯
    罪所得，包括違法行為所得、其變得之物或財產上利益及其
    孳息」、「犯罪所得已實際合法發還被害人者，不予宣告沒
    收或追徵」，刑法第38條之1 第1 項、第3 至5 項雖定有明
    文，惟本件並無證據可憑認被告有因提供本案帳戶資料並交
    付詐得款項而實獲報酬或朋分詐得之贓款，是既難認之有犯
    罪所得，於法亦不得諭知沒收或追徵價額。
據上論斷，應依刑事訴訟法第273 條之1 第1 項、第299 條第1
項前段、第300 條、第310 條之2 、第454 條，判決如主文。
本案經檢察官董諭到庭執行職務。
中    華    民    國   111    年     6    月    23    日
                       刑事審查庭  法  官  李佳穎
以上正本證明與原本無異。
如不服本判決應於收受判決後20日內向本院提出上訴書狀，並應
敘述具體理由。其未敘述上訴理由者，應於上訴期間屆滿後20日
內向本院補提理由書（均須按他造當事人之人數附繕本），「切
勿逕送上級法院」。
                                   書記官  蔡萱穎
中    華    民    國   111    年     6    月    23    日
附本件論罪科刑依據之法條：
中華民國刑法第339條
意圖為自己或第三人不法之所有，以詐術使人將本人或第三人之
物交付者，處5 年以下有期徒刑、拘役或科或併科50萬元以下罰
金。
以前項方法得財產上不法之利益或使第三人得之者，亦同。
前二項之未遂犯罰之。
（罰金部分，已依刑法施行法第1 條之1 第1 項規定，貨幣單位
變更為新臺幣）
洗錢防制法第14條
有第二條各款所列洗錢行為者，處 7 年以下有期徒刑，併科新
臺幣 5 百萬元以下罰金。
前項之未遂犯罰之。
前二項情形，不得科以超過其特定犯罪所定最重本刑之刑。
附件:
臺灣桃園地方檢察署檢察官起訴書
                                     111年度偵字第1916號
　　被　　　告　江光恩　男　19歲（民國00年0月00日生）
　　　　　　　　　　　　住桃園市○○區○○路000號
　　　　　　　　　　　　居桃園市○○區○○路0段000巷00號
　　　　　　　　　　　　國民身分證統一編號：Z000000000號
上列被告因詐欺等案件，業經偵查終結，認應提起公訴，茲將犯
罪事實及證據並所犯法條分敘如下：
　　　　犯罪事實
一、江光恩明知將自己帳戶提供他人使用，依一般社會生活之通
    常經驗，可預見將成為不法集團收取他人受騙款項，以遂行其
    掩飾或隱匿犯罪所得財物目的之工具，竟仍不違背其本意，基
    於三人以上共同詐欺、洗錢之犯意聯絡，於民國110年9月間
    某時許，將其所申辦之臺灣新光商業銀行帳號000-000000000
    0000帳戶（下稱上開帳戶），提供予詐欺集團成員Telegram
    社群軟體暱稱「紓困貸款徐專員」使用。嗣該詐騙集團共同
    基於三人以上詐欺、洗錢之犯意聯絡，以附表所示之方式，
    致附表所示之人陷於錯誤，並於附表所示之時間，匯款如附
    表所示之金額至上開帳戶。江光恩旋於附表所示時間，依Te
    legram社群軟體暱稱「紓困貸款徐專員」之指示，至附表所
    示地點，提領附表所示金額得手，並前往桃園市桃園區某小
    巷內，將提領之金額交付詐欺集團成員，以此方式製作金流
    追查之斷點，隱匿詐欺不法所得之去向。
二、案經楊昆鴻、謝秉勳訴由桃園市政府警察局大溪分局報告偵
    辦。
　　　　證據並所犯法條
一、證據清單及待證事實：
編號 證據名稱 待證事實 1 被告江光恩於警詢、偵查中之供述 被告固坦承有於上開時、地提供上開帳戶，並於附表所示時、地，提領附表所示之金額，惟矢口否認有何本案犯行，辯稱：我當時想辦理貸款，但不知道貸款流程，詐欺集團成員說我把錢領出就可以幫我辦貸款等語。 2 證人即告訴人楊昆鴻、謝秉勳於警詢之證述 證明告訴人2人遭詐騙集團以附表所示之詐騙方式詐騙，並於附表所示之時間，轉匯附表所示之金額至被告所有上開帳戶內之事實。 3 ⑴告訴人楊昆鴻提出之Facebook社團「台灣BE@RBRICK交換分享、買賣團」社團公告、Facebook社群軟體暱稱「王品雲」個人頁面、競標留言及對話截圖 ⑵告訴人謝秉勳提出之對話截圖、手機匯款截圖 證明告訴人2人遭詐騙集團以附表所示之詐騙方式詐騙，並於附表所示之時間，轉匯附表所示之金額至被告所有上開帳戶內之事實。 4 ⑴內政部警政署反詐騙諮詢專線紀錄表、桃園市政府警察局八德分局八德派出所受理詐騙帳戶通報警示簡便格式表、金融機構聯防機制通報單、受理各類案件紀錄表、受(處)理案件證明單 ⑵內政部警政署反詐騙諮詢專線紀錄表、新北市政府警察局永和分局新生派出所受理詐騙帳戶通報警示簡便格式表、受理各類案件紀錄表、受(處)理案件證明單 證明告訴人2人遭詐騙集團以附表所示之詐騙方式詐騙，並於附表所示之時間，轉匯附表所示之金額至被告所有上開帳戶內之事實。 5 監視器畫面截圖6張、被告當日騎乘普通重型機車之車行軌跡 證明被告有於附表所示之時、地，提領附表所示之金額 6 上開帳戶基本資料、交易明細 證明上開帳戶為被告申設，告訴人2人均轉帳如附表所示金額，均轉帳後旋即遭提領之事實。 
二、核被告所為，係犯刑法第339條之4第1項第2款之三人以上共
    同詐欺取財罪及洗錢防制法第14條第1項之一般洗錢等罪嫌
    。被告與Telegram社群軟體暱稱「紓困貸款徐專員」、Face
    book社群軟體暱稱「王品雲」之成年人間，就上開犯行有犯
    意聯絡與行為分擔，請論以共同正犯。被告涉犯三人以上共
    同詐欺取財及一般洗錢等犯行，為想像競合犯，應從一重以
    三人以上共同詐欺取財罪嫌處斷。被告涉犯之三人以上共同
    詐欺取財2次犯行，犯意各別、行為互殊，請予以分論併罰
    。被告之犯罪所得，請依刑法第38條之1第1項、第3項規定
    宣告沒收之，於全部或一部不能沒收或不宜執行沒收時，追
    徵其價額。
三、依刑事訴訟法第251條第1項提起公訴。
　　此　致
臺灣桃園地方法院
中　　華　　民　　國　 111　　年　　3 　　月　　8 　　日
　　　　　　　　　　　　　　　檢　察　官  李佩宣　
本件證明與原本無異
中　　華　　民　　國　 111　　年　  3 　　月　  18    日
                              書  記  官  張家華
所犯法條：
中華民國刑法第339條之4
犯第 339 條詐欺罪而有下列情形之一者，處 1 年以上 7 年以
下有期徒刑，得併科 1 百萬元以下罰金：
一、冒用政府機關或公務員名義犯之。
二、三人以上共同犯之。
三、以廣播電視、電子通訊、網際網路或其他媒體等傳播工具，
    對公眾散布而犯之。
前項之未遂犯罰之。
洗錢防制法第14條
有第二條各款所列洗錢行為者，處 7 年以下有期徒刑，併科新
臺幣 5 百萬元以下罰金。
前項之未遂犯罰之。
前二項情形，不得科以超過其特定犯罪所定最重本刑之刑。

附表
編號 被害人 詐騙方式 匯款時間、金額 提領時間 提領地點 提領金額 (新臺幣) 1 楊昆鴻 (已提告) 詐欺集團成員於110年9月30日7時許以Facebook社群軟體暱稱「王品雲」向告訴人楊昆鴻佯稱：已得標「BEARBRICK」公仔等語，致告訴人楊昆鴻陷於錯誤，而依詐欺集團成員指示匯款至上開帳戶內。 110年10月1日7時39分、2萬1,780元 110年10月1日9時53分 桃園市○○區○○路000號之統一超商經國一門市自動櫃員機  2萬 2 謝秉勳 (已提告) 詐欺集團成員於110年9月30日10時7分許以Facebook社群軟體暱稱「王品雲」向告訴人謝秉勳佯稱：已得標「BEARBRICK」公仔等語，致告訴人楊昆鴻陷於錯誤，而依詐欺集團成員指示匯款至上開帳戶內。 110年10月1日9時48分、5,460元 110年10月1日9時55分 桃園市○○區○○路000號之統一超商經國一門市自動櫃員機 7,000元